臺灣高等法院臺南分院刑事判決　　　　　九十一年度上訴字第七二一號　Ａ
　　　上　訴　人
　　　即　被　告　甲　○　○
右上訴人即被告因毒品危害防制條例案件，不服臺灣臺南地方法院九十一年度訴字第
二一一號中華民國九十一年四月二十五日第一審判決（起訴案號：臺灣臺南地方法院
檢察署九十年度毒偵字第二一二二號、九十一年度毒偵字第一五一號），提起上訴，
本院判決如左：
      主      文
原判決撤銷。
甲○○連續施用第一級毒品，累犯，處有期徒刑拾月，扣案如附表編號二、七所示之
海洛因均沒收銷燬、海洛因之外包裝合計捌個、編號四、五、九之注射針筒及橡皮管
均沒收；又連續施用第二級毒品，累犯，處有期徒刑陸月，扣案如附表編號一、十之
安非他命及編號八之大麻均沒收銷燬、第二級毒品安非他命外包裝參個、大麻外包裝
壹個、編號三、六之酒精燈、吸食器均沒收。應執行有期徒刑壹年貳月，扣案如附表
編號二、七所示之海洛因、編號一、十之安非他命及編號八之第二級毒品大麻均沒收
銷燬，海洛因之外包裝合計捌個、第二級毒品安非他命外包裝合計參個、大麻外包裝
壹個、編號四、五、九之注射針筒、橡皮管，編號三、六之酒精燈、吸食器均沒收。
      事      實
一、甲○○於民國（下同）八十三年間曾因肅清煙毒條例案件，經本院判處有期徒刑
    四年（原審誤植為四月）確定，於八十六年一月十八日執行完畢。八十七年間復
    因施用第一級毒品海洛因及第二級毒品安非他命案件，經台灣高等法院台南分院
    依職權裁定送觀察、勒戒後，認有繼續施用毒品傾向，再裁定施以強制戒治，執
    行強制戒治滿三月，認無繼續戒治之必要，裁定停止戒治，所餘戒治期間付保護
    管束，期滿未經撤銷停止戒治，於八十九年十月二十三日以八十七年度上訴字第
    八四０號判決免刑確定。惟甲○○於受該免刑判決後五年內，又基於概括之犯意
    ，自九十年四月間某日起，至九十年十月九日止，連續在台南縣永康市○○路五
    九八之六號十一室、永康市○○○路五十四號六樓之八及台南市○○街一０六巷
    十九弄三號等處，各以橡皮管綁住手臂後，再以針筒注射海洛因之方式及將安非
    他命置於吸食器內再在酒精燈上燒烤生煙之方式施用第一級毒品海洛因及第二級
    毒品安非他命多次。其間於九十年八月二十八日二十一時許，經警另案查獲甲○
    ○之女友張美智販賣毒品案件，而在其前開台南縣永康市○○路五九八之六號十
    一室租住處扣得如附表一編號一至六之毒品及供施用毒品之器具。同年十月九日
    十四時許再因涉嫌販賣毒品（公訴人另案偵辦）經警查獲，循線在台南縣永康市
    ○○○路五十四號六樓之八扣得其所有如附表一編號七至十之毒品及供施用毒品
    之器具及海洛因之外包裝合計八個、第二級毒品安非他命外包裝合計三個、大麻
    外包裝一個。
二、案經台南市警察局第二分局（原審誤植為台南縣警察局歸仁分局）報請臺灣臺南
    地方法院檢察署檢察官偵查起訴。
      理      由
一、訊據上訴人即被告甲○○坦承前揭施用第一級毒品海洛因及第二級毒品安非他命
    之犯行不諱，並有如附表之毒品及施用毒品器具扣案、台南市衛生局尿液檢驗成
    績書（該局南市衛驗字第九００六二二號）一紙附卷可資佐證（見毒偵字偵查卷
    第二五頁）。被告曾因施用毒品案件，觀察、勒戒後認有繼續施用毒品傾向，經
    強制戒治、停止戒治付保護管束期滿，由本院於八十九年十月二十三日判處免刑
    確定，而於五年內再犯本件施用毒品案件，有本院被告全國前案紀錄表、本院八
    十七年度上訴字第八四０號判決書在卷可稽（見毒偵字偵查卷第三六頁），本件
    事證已臻明確，被告之犯行，洵堪認定。
二、按海洛因、安非他命分別係第一級毒品、第二級毒品，毒品危害防制條例第二條
    第二項第一款、第二款分別定有明文。核被告所為，係分別犯毒品危害防制條例
    第十條第一項及第二項之罪。被告所犯上開二罪間，犯意各別，構成要件不同之
    罪名，應分論併罰。又其多次施用第一級及第二級毒品之行為均時間密接、犯罪
    構成要件相同，顯係基於概括犯意反覆而為，為連續犯，應各依連續犯規定論以
    一罪，並分別加重其刑。至被告非法持有第一級毒品及第二級毒品之低度行為已
    分別為其進而施用之高度行為所吸收，不復另論。被告雖同時持有大麻及安非他
    命，然大麻與安非他命同屬第二級毒品，被告持有安非他命犯行，又已為高度之
    施用安非他命犯行所吸收，有如前述，故被告亦不另論以持有大麻罪，附此敘明
    。另查被告曾有如犯罪事實欄所示之前科及執行完畢，有本院被告全國前案紀錄
    表在卷可按，是被告於刑之執行完畢後，五年之內再犯本件有期徒刑以上之罪，
    為累犯，應遞加重其刑。
三、原審以被告事證已臻明確，因予論罪科刑，固非無見，惟查（一）依毒品危害防
    制條例第十八條第一項之規定，得諭知沒收並銷燬之者，以查獲之毒品及專供製
    造或施用毒品之器具為限，並不及於毒品之外包裝。原判決主文將本件查扣之第
    一、二級毒品（含大麻）外包裝，一併依上開規定諭知沒收並銷燬，已有可議。
    （最高法院八十八年度台上字第五０三三號參照）；又（二）被告於八十三年間
    曾因肅清煙毒條例案件，經本院判處有期徒刑四年，原審誤植為四月，亦有可議
    ；又漏未依刑法第五十七條之規定述明審酌科刑之依據。被告於本院據此指摘原
    判決不當，為有理由，原判決既有可議，自應由本院將原判決撤銷改判。爰併審
    酌被告犯罪之動機（已經強制戒治，仍未克戒絕毒品）、目的、手段、所生危害
    ，及其犯罪後坦承之態度等一切情狀，分別量處連續施用第一級毒品部分，處有
    期徒刑十月，連續施用第二級毒品，處有期徒刑陸月，並定應執行之刑有期徒刑
    一年二月，以資懲儆。扣案如附表編號二、七所示之海洛因、編號一、十之安非
    他命及編號八之大麻為毒品依毒品危害防制條例第十八條第一項前段均沒收銷燬
    ，海洛因之外包裝合計八個、第二級毒品安非他命外包裝合計三個、大麻外包裝
    一個、編號三、六之酒精燈、吸食器，編號四、五、九之注射針筒、橡皮管則為
    被告所有供犯罪所用之物，業據被告供述在卷，應依同條例第十九條第一項之規
    定宣告沒收。
據上論斷，應依刑事訴訟法第三百六十九條第一項前段、第三百六十四條、第二百九
十九條第一項前段，毒品危害防制條例第十條第一項、第二項、第十八條第一項前段
，刑法第十一條前段、第五十六條、第四十七條、刑法第五十一條第五款，判決如主
文。
本案經檢察官吳忠賢到庭執行職務。
中    華    民    國      九十一      年      七      月        十      日
                                  臺灣高等法院臺南分院刑事第三庭
                                      審判長法官  黃    崑    宗
                                            法官  葉    居    正
                                            法官  莊    俊    華
右正本證明與原本無異。
如不服本判決，應於判決送達後十日內向本院提出上訴狀，其未敘述理由者並應於提
出上訴狀後十日內向本院補提理由書（應附繕本)。
                                      法院書記官  廖    明    娟
中    華    民    國      九十一      年      七      月      十五      日
本件論罪科刑法條：
毒品危害防制條例第十條
施用第一級毒品者，處六月以上五年以下有期徒刑。
施用第二級毒品者，處三年以下有期徒刑。
附表：
┌──┬───────┬──────────────┬─────────┐
│編號│種類          │數量                        │查獲時間          │
├──┼───────┼──────────────┼─────────┤
│一  │安非他命      │壹小包（淨重零點零壹公克、包│九十年八月二十八日│
│    │              │裝重零點壹貳公克            │                  │
├──┼───────┼──────────────┼─────────┤
│二  │海洛因  │壹小包（淨重零點玖壹公克包裝│同右              │
│    │              │重零點參壹公克）            │                  │
├──┼───────┼──────────────┼─────────┤
│三  │酒精燈        │壹瓶                        │同右              │
│    │              │                            │                  │
├──┼───────┼──────────────┼─────────┤
│四  │注射針筒      │貳支                        │同右              │
│    │              │                            │                  │
├──┼───────┼──────────────┼─────────┤
│五  │橡皮管        │壹條                        │同右              │
│    │              │                            │                  │
└──┴───────┴──────────────┴─────────┘
┌──┬───────┬──────────────┬─────────┐
│六  │吸食器        │壹組                        │同右              │
│    │              │                            │                  │
├──┼───────┼──────────────┼─────────┤
│七  │海洛因        │柒包（重伍點貳公克）        │九十年十月九日    │
│    │              │                            │                  │
├──┼───────┼──────────────┼─────────┤
│八  │大麻          │壹小包（重貳點伍公克）      │同右              │
│    │              │                            │                  │
├──┼───────┼──────────────┼─────────┤
│九  │注射針筒      │柒支                        │同右              │
│    │              │                            │                  │
├──┼───────┼──────────────┼─────────┤
│十  │安非他命      │貳小包（重零點陸公克）      │同右              │
│    │              │                            │                  │
└──┴───────┴──────────────┴─────────┘
